【裁判字號】    90,重訴,2
【裁判日期】    900926
【裁判案由】    違反槍砲彈藥刀械管制條例等
【裁判全文】
臺灣臺東地方法院刑事判決                              九十年度重訴字第二號
    公  訴  人  臺灣台東地方法院檢察署檢察官
    被      告  丙○○
    選任辯護人  林漢章
右列被告因違反槍砲彈藥刀械管制條例等案件，經檢察官提起公訴（八十九年度偵字
第二０六０號），本院判決如左：
    主  文
丙○○放火燒毀他人所有物，致生公共危險，處有期徒刑壹年陸月，緩刑肆年，緩刑
期內付保護管束。扣案之破碎汽油瓶渣壹包，沒收之。
    事  實
一、丙○○於民國八十九年九月二十七日凌晨零時三十分許，在台東縣卑南鄉富山村
    三鄰漁場二號前由乙○○經營之「吉鬧檳榔攤」飲酒，因細故與該處客人發生爭
    執打架，離去後心生不滿，遂基於放火燒毀他人之物之犯意，至附近加油站購買
    新台幣十元之汽油，裝入「維士比」玻璃瓶內，再以衛生紙填充於上，製成不具
    爆裂性但得引火燃燒之俗稱「汽油彈」一枚，隨即持之返回「吉鬧檳榔攤」，並
    向乙○○詢問與之打架客人之行蹤，乙○○告以已離去，丙○○仍以打火機引燃
    該汽油彈，朝檳榔攤之牆腳投擲，當時檳榔攤內有顧客數人，緊鄰檳榔攤搭建之
    竹棚內亦有顧客十多人在場，汽油彈破裂燃燒，致在場之乙○○受有左下肢後側
    灼傷之傷害，並因火勢延燒燒毀遮陽塑膠棚，丙○○旋即離去。
二、案經台東縣警察局台東分局報請臺灣臺東地方法院檢察署檢察官偵查起訴。
    理  由
一、訊據被告對右揭犯罪事實迭於警訊及偵審中坦承不諱，核與被害人乙○○、證人
    廖淑貞及甲○○指訴之情節相符，並有現場相片十張及扣案「維士比」玻璃瓶碎
    片在卷足憑，被告自白顯與事實相合，本件事證明確，被告犯行堪以認定。
二、查本件起火處係在「吉鬧檳榔攤」旁搭建竹棚牆腳之處，以裝有汽油之玻璃瓶點
    火，而向該處投擲，自有引火延燒檳榔攤及竹棚之可能，當為被告所認識，而依
    附卷之「吉鬧檳榔攤」相片所示，該檳榔攤及搭建之竹棚並無牆垣門窗，非屬建
    築物，故核被告所為，係犯刑法第一百七十五條第一項之放火罪。審酌被告之品
    行、犯罪之動機、目的、手段、所生之危害、犯罪後已與被害人就傷害部分和解
    ，及被告犯罪後已知悔悟等一切情狀，量處如主文所示之刑，另扣案之破碎汽油
    瓶渣一包係被告所有並供犯罪所用之物，依法併予宣告沒收。
三、按告訴乃論之罪，告訴人於第一審辯論終結前得撤回其告訴，又告訴經撤回者，
    法院應諭知不受理之判決，刑事訴訟法第二百三十八條第一項、第三百零三條第
    三款分別定有明文。查本件被告被訴觸犯刑法第二百七十七條第一項傷害罪，依
    同法第二百八十七條前段規定須告訴乃論，茲有告訴人乙○○就傷害部分與被告
    達成和解，並當庭表明撤回告訴，惟此部分之犯罪與上開論罪之放火罪間，有方
    法與結果之裁判上一罪之牽連犯關係，故不另為公訴不受理之諭知，附以敘明。
四、至公訴意旨另略以：被告於前揭時地，以空玻璃瓶填充汽油，瓶口塞以衛生紙為
    引火線所製造之汽油彈為爆裂物，因認被告係涉犯槍砲彈藥刀械管制條例第七條
    第三項意圖供自己犯罪之用而製造爆製物罪嫌云云，惟按刑法上所謂爆裂物有爆
    發性，且有破壞力，可於瞬間將人或物殺傷或毀損者而言（參照最高法院二十二
    年上字第四一三一號判例）。而中央主管機關依槍砲彈藥刀械管制條例第四條第
    三項規定，由內政部以. . 台內警字第八六七○六八三號所公告之各類
    槍砲、彈藥主要組成零件種類所公告爆裂物之組成零件為：火藥、炸藥、雷管、
    制式導火索等有瞬間爆發性之物品，始足當之，是若僅以空瓶裝填汽油，其本體
    既不能獨立燃燒，汽油本體亦無類似炸藥、棉花藥、雷汞之爆發性及破壞力，自
    難率認為爆裂物，故以玻璃瓶內裝入汽油，以衛生紙塞住瓶口，無非為一般盛裝
    易燃物之汽油瓶而已，與所謂爆裂物之汽油彈尚屬有間，本件被告所投擲之汽油
    瓶，並無另裝置上開炸藥、雷汞等有瞬間爆發性之零件，自不得僅以投擲方法所
    用之玻璃瓶，因裝有汽油，而泛指為汽油彈之爆裂物，是被告投擲汽油瓶引起火
    災，除應依上開放火罪論處外，並無槍砲彈藥刀械管制條例第七條第一項所謂製
    造爆裂物之適用，其他又查無被告在汽油瓶內另裝置上述引爆之零件，是此部分
    之犯罪尚屬不能證明，惟公訴意旨以此部分之犯罪與上開論罪之放火罪間，有方
    法與結果之裁判上一罪之牽連犯關係，故不另為無罪之諭知，併以敘明。
據上論斷，應依刑事訴訟法第二百九十九條第一項前段，刑法第一百七十五條第一項
、第三十八條第一項第二款、第九十三條第一項，判決如主文。
中      華      民      國      九十      年      九      月    二十六  日
                                  臺灣臺東地方法院刑事庭
                                    審判長法  官  蔡勝雄
                                          法  官  陳兆翔
                                          法  官  黃怡玲
右正本證明與原本無異。
如不服本判決，應於判決送達後十日內向本院提出上訴狀。（須附繕本）
「切勿逕送上級法院」
                                          書記官  王敏玉
中      華      民      國      九十      年      九      月  二十八    日
附記
中華民國刑法第一百七十五條第一項
放火燒燬前二條以外之他人所有物，致生公共危險者，處一年以上七年以下有期徒刑
。


司法院資訊處製作；財團法人民間司法改革基金會備份。
